臺灣臺中地方法院民事判決　　　　　　　　　　　　　　九十四年度婚字第一０號
　　原　　　告　乙○○
　　被　　　告　甲○○
　　訴訟代理人　秦鴻宣律師
右當事人間請求離婚事件，本院於民國九十四年四月六日言詞辯論終結，判決如左：
    主      文
准原告與被告離婚。
訴訟費用由被告負擔。
    事實及理由
一、原告主張：兩造於民國（下同）八十三年三月十四日結婚，乃被告竟於九十一年
    間與其他女子同居，非但不負擔家計，亦拒返家同居，且以女兒溫曉雲手機與該
    名女子通話，費用高達新台幣（下同）一萬餘元，均由原告負擔，原告曾打電話
    給該名女子，該女子說很愛被告，希望原告退出，之後兩造因此發生爭執，被告
    當面打電話給該名女子，表示被告晚上不能回去，說原告要殺他，要該女子明天
    來收屍。又被告使用原告支票，債務均由原告清償。原告曾因車禍曾獲有理賠金
    六十六萬元亦遭被告領用。兩造自九十一年間起分居迄今，曾有要協議離婚，但
    未完成手續，被告於協議離婚時所簽發予原告之本票均未兌現。兩造實有婚姻難
    以維持之重大事由。爰依民法第一千零五十二條第一項第五款及第二項規定訴請
    擇一判准離婚。
二、被告則以：伊對離婚無意見，伊沒有在外與女子同居，只是打電話聊天而已，兩
    造九十一年間分居迄今，於離婚協議時有開本票給原告，但因後來沒有離婚，本
    票就沒有兌現等語置辯。
三、按民法第一千零五十二條第二項所稱「有前項以外之重大事由，難以維持婚姻者
    」，乃抽象的、概括的離婚事由，係民法親屬編於七十四年修正時，為因應實際
    需要，參酌各國立法例，導入破綻主義思想所增設。但其事由應由夫妻之一方負
    責者，僅他方得請求離婚，是其所採者為消極破綻主義精神，而非積極破綻主義
    。關於是否為難以維持婚姻之重大事由，其判斷標準為婚姻是否已生破綻而無回
    復之希望。而婚姻是否已生破綻而無回復之希望，則應依客觀的標準，即難以維
    持婚姻之事實，是否已達於倘處於同一境況，任何人均將喪失維持婚姻意欲之程
    度而定。至於同條但書所規定「難以維持婚姻之重大事由應由夫妻之一方負責者
    ，僅他方得請求離婚」，乃因如肯定有責配偶之離婚請求，無異承認恣意離婚，
    破壞婚姻秩序，且有背於道義，尤其違反自己清白（clean hands）之法理，有
    欠公允，同時亦與國民之法感情及倫理觀念不合，因而採消極破綻主義。然若夫
    妻雙方均為有責時，則應衡量比較雙方之有責程度，而許責任較輕之一方向應負
    主要責任之他方請求離婚，以符合公平（最高法院九十一年臺上字第二０二三號
    判決意旨參照）。本院審酌上情認為：原告主張兩造於八十三年三月十四結婚，
    自九十一年間分居迄今，且曾有協議離婚，及被告曾使用原告名義支票致原告負
    有債務而由原告清償債務等情，有戶籍謄本、離婚協議書、被告所簽發之本票及
    本院民事執行處囑託查封登記書、囑託塗銷查封登記書等在卷可參，復為被告所
    不爭執，堪認原告此部分主張為真實。又原告雖無證據證明被告曾在外與人同居
    ，惟證人即原告女兒溫曉雲到庭證述略以：「被告是伊繼父，被告曾以其手機通
    訊不佳為由，向伊借用手機，通話費用高達一萬餘元」等語（參本院九十四年三
    月四日審理筆錄）。依溫曉雲出借予被告之手機號碼0000000000號電
    話明細單所載，被告使用溫曉雲手機與該女子手機0000000000號聯絡
    次數極為頻繁，且通話時間相當長，通話費用高達一萬餘元，被告辯稱係與該女
    子聊天，惟就前開通話紀錄及原告撥打該名女子電話後與被告起爭執，被告即向
    該女子表示當晚無法回去等情觀之，原告雖無證據證明被告在外與該名女子同居
    ，惟被告與該名女子之往來，顯已超越一般婚姻生活所能忍受之程度。再者，原
    告因車禍所獲理賠，亦經被告領用。且兩造自九十一年間即分居迄今，亦曾有離
    婚之協議。綜上所述，被告所為，已危及兩造婚姻關係之維繫，雖兩造婚姻關係
    存在，然已名存實亡。依社會通常觀念觀之，應堪認係屬民法第一千零五十二條
    第二項前段所稱難以維持婚姻之重大事由，且此項重大事由，尚非可歸責原告，
    倘處於同一境況，任何人均將喪失維持婚姻意欲之程度。從而，本件原告據以主
    張依民法第一千零五十二條第二項之規定，訴請離婚，為有理由，應予准許。又
    原告請求既經本院審認有理由而准予離婚，則原告仍依據同法第一千零五十二條
    第一項第五款之規定訴請離婚，為請求權競合，本院自毋庸再予審認，併此敘明
    。
四、訴訟費用負擔的依據：民事訴訟法第七十八條。
中　　　華　　　民　　　國　　九十四　　  年　　　四　　　月　　二十　  日
                                    臺灣臺中地方法院家事法庭
~B法　　　官　簡賢坤
正本係照原本作成。
如對本判決上訴，須於判決送達後二十日之不變期間內，向本院提出上訴狀（須附繕
本）。
中　　　華　　　民　　　國　　九十四　　  年　　　四　　　月　  二十　　日
~B法院書記官
